臺灣新北地方法院板橋簡易庭簡易民事判決
111年度板建簡字第3號
原      告  林曾凉  
被      告  庠燊股份有限公司

法定代理人  黃佳卉  

訴訟代理人  宋正一律師
上列當事人間請求修復漏水等事件，於民國111年10月5日言詞辯
論終結，本院判決如下：
    主  文
被告應依附件所示將原告所有門牌號碼新北市○○區○○路○段○○○號
四樓因本件漏水所生損害回復原狀。 
訴訟費用由被告負擔。
本判決得假執行。
    事實及理由
一、按訴狀送達後，原告不得將原訴變更或追加他訴，但請求之
    基礎事實同一、擴張或縮減應受判決事項之聲明者，不在此
    限，民事訴訟法第255條第1項第2款、第3款分別定有明文。
    本件原告原起訴聲明：㈠被告應將其所有系爭72號建物導致
    原告系爭74號4樓天花板之漏水修復。㈡被告應將原告系爭74
    號4樓因本件漏水所生損害回復原狀。㈢願供擔保請准宣告假
    執行。嗣原告於民國111年10月5日言詞辯論程序當庭變更聲
    明為：被告應依系爭鑑定報告十、鑑定結果：（二）所示
　　將原告所有系爭74號4樓建物因本件漏水所生損害回復原狀
    。經核屬同一事實，揆諸首揭規定，應予准許。　　
二、原告起訴主張：
    原告為門牌號碼新北市○○區○○路○段00號4樓房屋之所有權人
    （下稱系爭房屋），被告則為新北市○○區○○路○段00號4樓之
    所有權人，並將其72號4樓屋頂平台出租予訴外人治富公司
    供做所雇外籍勞工之宿舍所用。72號4樓屋頂平台實則為頂
    樓加蓋之鐵皮屋，共分為前段及後段，且皆有安裝水槽，其
    水槽出水口處各以一隻2.5英寸塑膠水管相接於平台之地板
    ，除塑膠水管之出水口通通對準原告牆壁排水外，致下雨天
    颱風天原告所有之系爭房屋時生漏水現象，從民國107年起
    已是如此。後原告於110年10月11日前往72號4樓屋頂平台查
    看始發現，其後半段之排水口業經被告刻意封死，致無法順
    利進行排水，故滲漏至原告所有系爭房屋，為此原告系爭房
    屋長期飽受漏水之害。又72號4樓屋頂平台其本來沒有廚房
    設備，被告出租其作為宿舍之用，並放任其他人任意於其處
    煮飯、洗碗等，令其汙水無法順利排出，除造成環境髒亂、
    地面長期積水，為此，原告所有系爭房屋因滲漏水而受損。
    為此，爰依民法第184條第1項之規定，提起本件訴訟等語。
    並聲明：如主文所示。
三、被告則以：
　㈠被告為依法出租72號4樓屋頂平台；又新北市○○區○○路○段00
    號至76號建物皆為4層樓高建物，原告所有系爭房屋亦是如
    此。惟原告貪圖方便及個人利益，私自於系爭房屋上方興建
    5樓及6樓之違章建築，且為外包鐵皮建物，極有可能因施工
    不良或年久失修導致漏水。原告僅因不願與外籍勞工為鄰，
    旋即推稱係被告堵塞排水、清潔用水使系爭房屋漏水，亦屬
    個人推測。原告自行違法於系爭房屋上方增建鐵皮建物，無
    法排除係因其建築設計、材料不良導致其漏水致系爭房屋漏
    水。
　㈡按一般生活經驗而論，若為漏水事件之鑑定，一般均會進行
    大量放水之測試，用以確認究竟何處會漏水、漏水量多寡，
    影響範圍為何等必要内容，並具以確認漏水來源以及應負擔
    之人。惟本件於會勘之時鑑定人建議需做放水測試，卻因原
    告堅持不可以進行而作罷此，並僅有以現況量測、涵水量測
    量並勘驗相對位置即完成勘驗，顯不足以完整判斷漏水原因
    及損害範圍。
　㈢並聲明：原告之訴及假執行聲請均駁回。
四、原告主張之事實，業據其提出建物所有權狀、系爭房屋滲漏
    水照片、72號4樓屋頂平台照片數幀等件為證，惟被告以前
    詞置辯。是本件所應審酌者為被告抗辯有無理由？經查：
　㈠按當事人主張有利於己之事實者，就其事實有舉證之責任。
    民事訴訟法第277條定有明文。又民事訴訟如係由原告主張
    權利者，應先由原告負舉證之責，若原告先不能舉證，以證
    實自己主張之事實為真實，則被告就其抗辯事實即令不能舉
    證，或其所舉證據尚有疵累，亦應駁回原告之請求，最高法
    院17年上字第917號判決意旨可參。再者，主張依侵權行為
    之法律關係請求損害賠償之人，必須就侵權行為之成立要件
    ，包括：其權利被侵害、該侵害具不法性、行為人有故意或
    過失、權利被侵害者受有損害、損害與侵權行為間有因果關
    係等節負舉證之責。又按主張法律關係存在之當事人，須就
    該法律關係發生所須之特別要件，負舉證責任（最高法院48
    年台上字第824號判例意旨參照）。而負舉證責任之當事人
    ，須證明至使法院就該待證事實獲得確實之心證，始盡其證
    明之責任，苟應負舉證責任之當事人，不能舉證，以證實其
    主張之事實為真實，即應受不利之認定。
　㈡原告主張系爭房屋有漏水情況，並向本院聲請囑託社團法人
    新北市土木技師公會鑑定(下稱系爭鑑定報告)。查，系爭鑑
    定報告第九章、鑑定分析（一）略載：「漏水位置調查：新
    北市○○區○○路○段00號4樓，漏水位置：房間一主要損害為水
    漬、白華、油漆剝落。房間二主要損害為水漬、白華、油漆
    剝落。房間三主要損害為水漬、白華、油漆剝落。房間四主
    要損害為水漬、白華、油漆剝落。新北市○○區○○路○段00號5
    樓(增建)：無漏水。新北市○○區○○路○段00號6樓(增建)：無
    漏水。新北市○○區○○路○段00號4樓管道間：無漏水。」。又
    鑑定分析（三）亦略載：「漏水位置(74號四樓)與鄰房(72
    號四樓)之關係：新北市○○區○○路○段00號(原告)與72號(被
    告)兩棟建築物相接示意圖。第1項：74號四樓漏水位置在與
    鄰房72號四樓相接處，74號有增建五樓，而被告72號四樓沒
    有增建，現況係堆置雜物、兼作洗滌等雜項共作之平台。第
    2項：本案於111年3月29日會同臺灣新北地方法院板橋簡易
    庭初勘時，72號四樓屋頂平台現況係堆置雜物、兼作洗滌等
    雜項工作之平台，111年7月5日第一次會勘時，72號四樓屋
    頂平台已經重新整理並重鋪地磚。...第4項：自111年3月29
    日初勘迄111年7月5日歷經數次大雨，漏水痕跡並無變化，
    研判漏水痕跡係在111年3月29日以前發生。...第5項：勘查
    新北市○○區○○路○段00號4樓頂板漏水痕跡，其漏水來源有：
    （1)新北市○○區○○路○段00號4樓原告所有建築物漏水或由其
    增建之5樓、6樓漏水；（2)原告新北市○○區○○路○段00號4樓
    頂板與被告新北市○○區○○路○段00號4樓屋頂平台交接處。經
    勘查新北市○○區○○路○段00號4樓頂板並無給水管、排水管、
    排水落水頭等漏水來源；另因74號其管線集中在管道間排放
    至一樓，經勘查管道間並無漏水痕跡；勘查原告增建之5樓
    、6樓亦無漏水痕跡。故可以排除新北市○○區○○路○段00號4
    樓頂板漏水係因自身建築物漏水所致。原告新北市○○區○○路
    ○段00號4樓頂板與被告新北市○○區○○路○段00號4樓屋頂平台
    交接處。111年3月29日會同臺灣新北地方法院板橋簡易庭初
    勘時，72號四樓屋頂平台現況係堆置雜物、兼作洗滌等雜項
    工作之平台，111年7月5日第一次會勘時，72號四樓屋頂平
    台已經重新整理並重鋪地磚。經勘查現場研判，72號四樓屋
    頂平台洗滌排水及下雨排水時，水會流向兩楝建築物共同壁
    交接處，在共同壁沒有作好防水材料施工之情況下會導致漏
    水。故新北市○○區○○路○段00號4樓屋頂平台兩棟建築物交接
    處滲水無法排除導致新北市○○區○○路○段00號4樓頂板漏水原
    因。」。
　㈢次查系爭鑑定報告第十章鑑定結果，原告系爭房屋之漏水原
    因、修復項目、修復方法、修復費用(含材料、工資）預估
    ，略以記載為：「(一)問：系爭原告建物之漏水原因、修復
    項目、修復方法、修復費用(含材料、工資）預估。答：1.
    由笫九章鑑定分析(三)第5項分析：排除新北市○○區○○路○段
    00號4樓頂板漏水係因自身建築物漏水所致。研判導致新北
    市○○區○○路○段00號4樓頂板漏水原因為新北市○○區○○路○段0
    0號4樓屋頂平台兩棟建築物共同壁交接處滲水，且在共同壁
    沒有作好防水材料施工之情況下，為導致新北市○○區○○路○
    段00號4樓頂板及牆漏水之原因。2.修復方法為在新北市○○
    區○○路○段00號4樓舆新北市○○區○○路○段00號4樓屋頂平台兩
    棟建築物共同壁施作防水，防水材料市場上有多種可選擇，
    建議可以PU防水材料6mm厚施作，施作地點在72號4樓屋頂平
    台兩棟建築物共同壁」，「（二）問：爭系房屋因本件漏水
    導致之損害部分其修復項目、修復方法、修復費用（含材料
    、工資）預估。答：原告建物因本件漏水導致之損害部分詳
    附件四現況調查，主要損害為水潰、白華、油漆剝落等。修
    復方法主要為損害範圍批土油漆，因房間天花板有施作輕鋼
    架天花板，因此需先拆除原有天花板，損害修復施工後再復
    原。」（詳如附件所示）。　　
  ㈣依本件新北市土木技師公會111年8月17日新北土技字第11100
    02713號鑑定報告書之鑑定結論，足徵本件原告所有之系爭
    房屋之漏水原因，確係為72號四樓屋頂平台洗滌排水及下雨
    排水時，水會流向兩楝建築物共同壁交接處，在共同壁沒有
    作好防水材料施工之情況下會導致漏水無訛；又被告故以本
    件於會勘之時未進行放水測試，僅有以現況量測、涵水量測
    量並勘驗相對位置，不足以完整判斷漏水原因及損害範圍為
    抗辯。惟各鑑定案件之鑑定方法、資料判讀基準本因受鑑標
    的之建材、結構、面積等因素而異，被告所質疑者均為鑑定
    人如何採擇其鑑定方法予以鑑定之問題，然鑑定人依其鑑定
    專業所採擇之鑑定方法，本有其自由選擇之權利，非謂其未
    採擇某一鑑定方法，其鑑定報告即非可採，且本院經審酌認
    鑑定人已說明其實施鑑定之方法及理由，該鑑定方法尚無不
    可採信之處。又新北市土木技師公會指定之本件鑑定人員王
    金田、韓道昀均為土木技師，為專門技術人員且具鑑定之專
    門知識，自堪為本件之鑑定機關，故新北市土木技師公會就
    本案所為鑑定並無欠缺證據能力及不可採信之情事，自得作
    為本院認定損害原因及回復原狀費用之參考，被告前開抗辯
    ，尚不足採信。是以，原告請求被告應負賠償責任洵屬有據
    。
五、從而，原告依侵權行為等法律關係，請求如主文第一項所示
    ，為有理由，應予准許。
六、本件事證已臻明確，兩造其餘攻擊防禦方法核與判決結果不
    生影響，爰不一一論述。又被告聲請傳喚鑑定人到庭說明鑑
    定內容，本院認為本件鑑定人就本件損害發生原因及如何修
    復等鑑定內容，已於鑑定報告陳述綦詳，是並無傳喚鑑定人
    到庭說明之必要，附此敘明。
七、本件係適用簡易訴訟程序所為被告敗訴之判決，爰依職權宣
    告假執行。
八、結論：原告之訴為有理由，依民事訴訟法第436條第2項、第
    78條、第389條第1項第3款，判決如主文。
中　　華　　民　　國　　111 　年　　10　　月　　26　　日
                  臺灣新北地方法院板橋簡易庭
                            法  官  呂安樂
以上為正本係照原本作成。
如不服本判決，應於送達後20日內，向本院提出上訴狀並表明上
訴理由，如於本判決宣示後送達前提起上訴者，應於判決送達後
20日內補提上訴理由書（須附繕本）。
中　　華　　民　　國　　111 　年　　10　　月　　26　　日
                            書記官  魏賜琪